【裁判字號】    97,上易,467
【裁判日期】    980708
【裁判案由】    拆屋還地
【裁判全文】
臺灣高等法院臺中分院民事判決         97年度上易字第467號
上  訴  人  乙○○
            許逢修（原名甲○○）
被 上訴 人  丁○○
            丙○○
共      同
訴訟代理人  黃建雄律師
            江順雄律師
            黃進祥律師
上列當事人間請求拆屋還地事件，上訴人對於中華民國97年11月
6日台灣彰化地方法院第一審判決提起上訴，本院於98年6月24日
言詞辯論終結，判決如下：
    主      文
上訴及假執行之聲請均駁回。
第二審訴訟費用由上訴人負擔。
    事實與理由
一、上訴人（即原告）方面：
（一）上訴聲明：
    1.原判決廢棄。
    2.上開廢棄部分，被上訴人丁○○應將如原審判決附圖所示
      A部分，面積147平方公尺之三層RC造建物拆除，並將土地
      返還於上訴人及其他共有人全體。
      被上訴人丙○○應將如原審判決附圖所示B部分，面積196
      平方公尺之三層RC造建物拆除，並將土地返還於上訴人及
      其他共有人全體。
    3.第一、二審訴訟費用由被上訴人負擔。
    4.上訴人願供擔保請准為假執行之宣告。
（二）陳述：
      坐落彰化縣埤頭鄉○○段第331之2號土地（下稱系爭土地
      ）為兩造所共有，被上訴人丁○○於系爭土地上建有如原
      審判決附圖所示Α部分之三層RC造建物，被上訴人丙○○
      亦於系爭土地上建有如原審判決附圖所示Β部分之三層RC
      造建物；惟被上訴人等興建上開建物均未經上訴人乙○○
      、許逢修（原名甲○○，於96年2月7日更改為許逢修，見
      本院卷）同意，並偽刻上訴人「乙○○」印章，用印於共
      有人土地使用同意書上。次查上訴人乙○○原身分證字號
      Ｚ000000000因錯誤，早於民國（以下同）75年 8月29日改
      正為Ｚ000000000。惟76年2月11日及同年12月3日所訂立之
      共有人之土地使用同意書所載乙○○之身分證字號仍為更
      正前錯誤號碼，顯係被上訴人不知乙○○之身分證字號有
      錯誤且早已更正，益證被上訴人未經上訴人同意，即偽刻
      上訴人印章用印於土地使用同意書上。據上所述，則被上
      訴人未經上訴人等同意，虛偽製作共有人土地使用同意書
      ，占用系爭土地興建上開建物，爰依民法第 767條規定，
      請求被上訴人拆除上開建物，返還土地予上訴人及其他共
      有人全體等語。又上訴人等並未將土地其中部分應有部分
      賣予被上訴人等。另案判決將兩造共有土地分割，該分割
      判決並不公平，被上訴人所分均在臨道路位置，上訴人則
      分在裡地，依持分上訴人分得土地臨路至少要有三分之一
      ，上訴人出入通路應由共有人共同分擔，僅由上訴人分擔
      並不公平。
二、被上訴人（即被告）方面：
（一）答辯聲明：
    1.上訴駁回。
    2.訴訟費用由上訴人負擔。
（二）陳述：
      兩造共有系爭土地，業經鈞院以97年度上易字第 441號分
      割判決確定。依該確定判決，僅丙○○部分圍牆，佔用到
      上訴人等部分之土地，何況丙○○業已將該圍牆拆除，並
      將土地返還上訴人，上訴人仍請求被上訴人拆屋還地於法
      無據。
三、本院查：
（一）上訴人雖主張：上訴人未將所有部分應有部分賣予被上訴
      人，被上訴人取得之應有部分應不適法云云；惟查分割前
      丁○○之應有部分為8000分之3708，丙○○之應有部分為
      8000分之1625，有上訴人於原審提出之土地謄本在卷可稽
      。上訴人空言主張被上訴人未合法取得應有部分，並無憑
      據，已難採信。
（二）按裁判分割，因法院所為之判決係形成判決，故於判決確
      定時即生分割效力，各共有人不待登記或交付即取得分得
      部分之單獨所有權（最高法院43年台上字第1016號判例參
      照）查系爭土地原屬兩造共有，惟已經分割判決確定，有
      被上訴人提出之本院97年度上易字第 441號判決影本乙份
      在本院卷可稽。揆諸前開說明，上訴人即僅取得分得部分
      之單獨所有權，不得仍以土地共有人身份，就共有物全部
      ，為本於所有權之請求。依上開本院確定判決，附圖一之
      甲部分係分割予丁○○，乙部分係分割予丙○○，丙部分
      係分割予上訴人二人共有。因此上訴人二人僅能就分配之
      丙部分行使所有權，其餘部分已非其所有。經本院於98年
      3 月26日會同彰化縣北斗地政事務所前往勘測結果，被上
      訴人二人所有建物，僅丙○○圍牆佔用上訴人等分得部分
      ，其情形如附圖二丙1 部分；惟丙○○於得悉佔用情形後
      即僱工拆除，復經本院於98年5月7日再度會同上開地政事
      務所人員前往勘測結果，亦確已全部拆除，並將土地交還
      上訴人，此有上開地政事務所98年4月3日北地二字第0980
      001603號函及所附土地複丈成果圖在卷可稽，並為兩造所
      不爭執。
四、綜上所述，被上訴人現並未佔用上訴人分得之土地，上訴人
    依民法第 767條之規定，請求被上訴人拆除系爭房屋，將占
    用之土地返還予上訴人及其他共有人全體，為無理由，不應
    准許。原審所為上訴人敗訴之判決，所持理由雖與本院未盡
    相同，惟其結論並無二致，上訴意旨指摘原判決不當，求予
    廢棄改判，為無理由，應予駁回。其假執行之聲請亦應駁回
    。
五、本件事證已臻明確，兩造其他攻擊防禦方法及提出未援用之
    證據，經斟酌後認不影響判決基礎，無逐一論述之必要，併
    此敘明。
六、據上論結，本件上訴為無理由，依民事訴訟法第449條第2項
    、第78條、第85條第1項前段，判決如主文。
中    華    民    國    98    年    7     月    8     日
                民事第一庭    審判長法  官  吳火川
                                    法  官  胡景彬
                                    法  官  饒鴻鵬
以上正本係照原本作成。
不得上訴。
                                    書記官  茆亞民
中    華    民    國    98    年    7     月    8     日
                                                      Ｖ


司法院資訊處製作；財團法人民間司法改革基金會備份。
